臺灣高等法院高雄分院刑事判決　　　　 96年度上易字第867號
上　訴　人　臺灣高雄地方法院檢察署檢察官
被　　　告　甲○○
上列上訴人因被告妨害名譽案件，不服臺灣高雄地方法院96年度
易字第2218號中華民國96年7 月31日第一審判決（起訴案號：臺
灣高雄地方法院檢察署96年度偵字第9939號），提起上訴，本院
判決如下：
    主  文
上訴駁回。
    理  由
一、公訴人聲請簡易判決處刑意旨略以：被告甲○○與告訴人乙
    ○○○係鄰居，素有嫌隙。於民國96年1 月25日12時許，因
    乙○○○與甲○○之子陳冠維起糾紛報警處理，嗣三民第一
    分局十全派出所員警沈國華、黃承鴻、詹益榮到場處理時，
    甲○○竟基於公然污辱人之犯意，在其高雄市三民區○○○
    路200 號之未上鎖之住處客廳，朗聲以「那是瘋子不要理她
    」等言語污辱乙○○○，使不特定多數人均得以共見共聞，
    進而足以減損乙○○○於社會上之聲譽。因認被告涉刑法第
    309 條第1 項公然侮辱罪嫌等語。
二、按犯罪事實應依證據認定之，無證據不得認定犯罪事實；又
    不能證明被告犯罪者，應諭知無罪之判決，刑事訴訟法第15
    4 條第2 項、第301 條第1 項分別定有明文。又依刑事訴訟
    法第161 條第1 項之規定：檢察官就被告犯罪事實，應負舉
    證責任，並指出證明之方法。因此，檢察官對於起訴之犯罪
    事實，應負提出證據及說服之實質舉證責任。倘其所提出之
    證據，不足為被告有罪之積極證明，或其指出證明之方法，
    無從說服法院以形成被告有罪之心證，基於無罪推定之原則
    ，自應為被告無罪判決之諭知。
三、本件公訴人認被告甲○○涉有公然侮辱犯行，無非係以：告
    訴人乙○○○之指訴及證人沈國華、詹益榮、黃承鴻之證述
    ，資為依據。訊據被告固坦承有於前開時間，在其高雄市三
    民區○○○路200 號之未上鎖之住處客廳，說「那是瘋子不
    要理她」乙語，惟辯稱伊只是對著警員說話，因為警員在外
    面被乙○○○罵了很久，伊只是想要安慰他們，就說那是瘋
    子不要理他，但並不是針對告訴人說。而且，伊是在住處客
    廳內說那些話，如果不能在自己住處客廳內說話，那都不要
    講話了等語。
四、經查：被告坦承其有於前開時間，在其高雄市三民區○○○
    路200 號之未上鎖之住處客廳，說「那是瘋子不要理她」乙
    語，核與證人沈國華、詹益榮、黃承鴻於檢察官96年4 月17
    日偵查中之證述情節相符，足認被告確有於前揭時、地，說
    「那是瘋子不要理她」乙語。惟查本件被告前已6 次遭告訴
    人提出告訴，但均由檢察官為不起訴處分，有臺灣高雄地方
    法院檢察署檢察官95年度偵字第31035 號、17115 號、96年
    度偵字第645、646、647、648號不起訴處分附卷可證。而被
    告說「那是瘋子不要理她」乙語，係在其住處客廳內為之，
    且係對著警員說上開言語，並非對著告訴人說，亦據證人沈
    國華、詹益榮、黃承鴻於檢察官96年4 月17日偵查中證述明
    確。本院審酌住處客廳係私人生活之空間，並非不特定人或
    特定之多數人得以自由進出之場所，且被告於告訴人報警前
    往住處瞭解事實時，因其已有多次遭告訴人提出告訴而經檢
    察官為不起訴處分之事實，乃對警員脫口而出「那是瘋子不
    要理她」乙語，純粹係向現場警員表達其迭遭告訴人提出告
    訴之無奈，或請現場警員不要浪費時間處理告訴人提告之事
    ，並無積極之證據足認被告有對不特定人或特定之多數人散
    布上開言語，使之得以共見共聞之意思，應認其無公然侮辱
    之犯意。至於被告為上開言語之時，告訴人適在被告屋外之
    騎樓可以聽見被告所講的話，惟被告前開言詞並未指明「瘋
    子是何人」，客觀上一般人無認單憑該言詞認定被告在辱罵
    告訴人，尚難據此即認被告有對外散布上開言語，使不特定
    人或特定之多數人得以共見共聞之意思。綜上所述，被告所
    辯應堪採信，其所為尚與刑法第309 條第1 項公然侮辱罪之
    構成要件有間，難以該罪相繩。
四、原判決為被告無罪之諭知，經核並無違誤，檢察官上訴意旨
    ，以被告主觀上有使不特定人共見共聞之不確定故意，指摘
    原判決不當，為無理由，應予駁回。
據上論斷，應依刑事訴訟法第368 條，判決如主文。
本案經檢察官張其主到庭執行職務。
中　　華　　民　　國　　96　　年　　10　　月　　22　　日
                  刑事第三庭    審判長法  官   周賢銳
                                      法  官   謝宏宗
                                      法  官   趙文淵
以上正本證明與原本無異。
不得上訴。
中　　華　　民　　國　　96　　年　　10　　月　　22　　日
　　　　　　　　　　　　　　　　　　　書記官   賴梅琴
